【裁判字號】    95,台抗,317
【裁判日期】    950525
【裁判案由】    強制執行
【裁判全文】
最高法院民事裁定              九十五年度台抗字第三一七號
    再 抗告 人  甲○○即D.
    訴訟代理人  應明銓律師
上列再抗告人因與相對人乙○○間聲請強制執行事件，對於中華
民國九十三年十二月三十一日台灣高等法院裁定（九十三年度抗
字第三五六二號），提起再抗告，本院裁定如下：
    主  文
再抗告駁回。
再抗告訴訟費用由再抗告人負擔。
    理  由
本件再抗告人對於抗告法院所為抗告無理由之裁定再為抗告，係
以：伊向執行法院聲請假處分執行，請求相對人將兩造所生之未
成年子女交付與伊，或准伊與其會面交往，則應為執行行為地在
相對人之住所。然相對人自民國九十一年十一月一日出境至德國
後，有長期在德國定居之意，相對人在國內即無住居所，依強制
執行法第三十條之一準用民事訴訟法第一條規定，應以相對人在
國內最後住所地，視為相對人之住所。而相對人在國內最後住所
係在台北市○○○路，則台灣台北地方法院（下稱台北地院）就
系爭執行事件自有管轄權，並得以處怠金之方式為執行方法，乃
台北地院以無管轄權為由，駁回伊假處分執行之聲請，其適用法
規顯有錯誤。原法院竟予以維持，亦屬適用法規顯有錯誤云云。
惟強制執行法第七條就強制執行事件之管轄法院既已設有明文規
定，自不得另行準用民事訴訟法關於管轄之規定。次按強制執行
由應執行之標的物所在地或應為執行行為地之法院管轄；受理強
制執行事件之法院，須在他法院管轄區內為執行行為時，應囑託
該他法院為之，強制執行法第七條第一項、第四項分別定有明文
。綜上以觀，強制執行法第七條所謂之應為執行行為地應係指國
內而言。如此當受理強制執行事件之法院，發見需在他法院管轄
區內為執行行為時，囑託該法院為之，始能具有實效。倘應為執
行行為地係在國外，究應如何執行，法未明定，為補立法之不足
，自應類推適用強制執行法第七條之規定，以資決定管轄權之有
無。
查本件假處分強制執行事件，依前揭強制執行法第七條第一項規
定，應為執行行為地係兩造之子所在地。而兩造之子所在地原在
相對人之住所，惟因相對人早於九十一年十一月一日攜兩造之子
出境赴德，且已遷出戶籍，欲定居該國，是該執行行為地係在相
對人德國之住所，不在我國境內。揆諸前揭說明，台北地院就該
執行行為地於德國之執行事件即無管轄權，且依同條第四項規定
，亦無從囑託非我國治權所及之德國法院為執行行為。是以台北
地院認其無管轄權，裁定駁回再抗告人之聲請，並無不合。原法
院駁回再抗告人之抗告，亦無適用法規顯有錯誤情事。至再抗告
人所指相對人雖不在國內，但仍得以處怠金之方式遂行其執行目
的云云，實為執行方法而已，必於有管轄權之情況下，始有討論
之餘地。再抗告論旨，指摘原裁定不當，求予廢棄，非有理由。
據上論結，本件再抗告為無理由。依民事訴訟法第四百九十五條
之一第二項、第四百八十一條、第四百四十九條第一項、第九十
五條、第七十八條，裁定如主文。
中    華    民    國  九十五  年    五    月  二十五  日
                      最高法院民事第六庭
                          審判長法官  許  朝  雄
                                法官  謝  正  勝
                                法官  鄭  玉  山
                                法官  吳  麗  女
                                法官  袁  靜  文
      本件正本證明與原本無異
                                      書  記  官
中    華    民    國  九十五  年    六    月    七    日
                                                      V


司法院資訊處製作；財團法人民間司法改革基金會備份。
